臺灣臺北地方法院刑事簡易判決　　　　 100年度簡字第1851號
公　訴　人　臺灣臺北地方法院檢察署
被　　　告　陳啟明
上列被告因詐欺案件，經檢察官提起公訴（100 年度偵緝字第50
6 號、第507 號、第508 號、第509 號號），被告於準備程序中
自白犯罪，本院認宜改以簡易判決處刑，判決如下：
     主  文
陳啟明幫助意圖為自己不法之所有，以詐術使人將本人之物交付
，累犯，處有期徒刑參月，如易科罰金，以新臺幣壹仟元折算壹
日。
    事實及理由
一、陳啟明前因違反毒品危害防制條例案件，經本院以96年度簡
    字地2111號判決判處有期徒刑2 月15日（已減刑），另因犯
    詐欺罪及違反毒品危害防制條例等案件，先後經臺灣士林地
    方法院以96年度易字第1563號、96年度易字第1855號判決各
    判處有期徒刑2 月（已減刑）、4 月、3 月，嗣經臺灣士林
    地方法院以97年度聲字第2027號裁定應執行有期徒刑10月確
    定，於民國98年2 月16日縮刑期滿執行完畢。猶不知悔改，
    依其成年人之社會經驗，且有相當之智識程度，明知帳戶存
    摺、金融卡（含密碼）係供開戶人專屬使用，另可預見如將
    自己所有之帳戶存摺、金融卡及提款密碼等金融帳戶資料交
    付或提供他人使用，詐欺集團或將用以誘使他人將款項匯入
    後，再加以提領之用，成為詐欺份子用以洗錢及阻斷他人追
    查之工具。陳啟明卻仍基於幫助詐欺之不確定故意，於99年
    3 月9 日下午3 時許，在新北市中和區某麥當勞內，以不詳
    之對價，將其向中國信託商業銀行城東分行所申請開立之帳
    號000000000000號（下稱中國信託銀行帳戶）及向合作金庫
    商業銀行民權分行所申請開立之帳號0000000000000 號金融
    帳戶（下稱合作金庫銀行帳戶）之存摺、金融卡及提款密碼
    ，交付予真實姓名、年籍均不詳、自稱「麥克」之成年人作
    為犯罪取財收受款項之工具，嗣該人或轉手者取得陳啟明上
    開帳戶資料後，即意圖為自己不法之所有，而分別為下列詐
    欺取財之犯行：
（一）於99年3 月16日上午10時許，打電話向張有清詐稱：其為
      張有清之國中同學，因遇有困難亟需用錢，要向張有清借
      款云云，致張有清陷於錯誤，遂依指示於同日12時41分許
      在台中縣大雅鄉○○路101 操作統一超商內中國信託銀行
      自動櫃員機轉帳新臺幣（下同）30,000元至陳啟明上開合
      作金庫銀行帳戶內。惟因陳啟明交付上開合作金庫銀行帳
      戶後業已於99年3 月15日掛失該帳戶金融卡因此未遭提領
      ，而未得逞。
（二）於99年3 月16日晚間（原起訴書誤載為同日下午4 時21分
      許），撥打電話至台中市北屯區向田書維詐稱：其為國泰
      世華銀行客服人員，因田書維帳戶設定分期錯誤，請其務
      必前往ATM 提款機操作解除分期付款設定云云，田書維因
      而陷於錯誤，遂於同日晚間8 時17分許至台中市○○區○
      ○路2 段128 號依指示操作國泰世華銀行自動櫃員機轉帳
      19,037元至陳啟明上開中國信託銀行帳戶內。
（三）於99年3 月16日下午5 時7 分許，撥打電話至桃園縣龜山
      鄉銘傳大學內向簡翊雯詐稱：其為雅虎奇摩網路購物公司
      之員工，簡翊雯於網路購物轉帳時，因匯款有問題被設定
      為分期付款，請其務必前往ATM 提款機操作解除分期付款
      設定云云，簡翊雯因而陷於錯誤，遂於同日依指示轉帳6,
      989 元至陳啟明上開中國信託銀行帳戶內。
（四）於99年3 月16日下午5 時44分許，撥打電話至高雄縣內門
      鄉向陳苡婕詐稱：其為雅虎奇摩網路購物公司之員工，陳
      苡婕於網路購物轉帳時，因匯款有問題被設定為分期付款
      ，請其務必前往ATM 提款機操作解除分期付款設定云云，
      陳苡婕因而陷於錯誤，遂於同日18時11分許在高雄縣內門
      鄉○○村○○路200 號校區內依指示操作彰化銀行自動櫃
      員機轉帳11,065元至陳啟明上開中國信託銀行帳戶內。
（五）於99年3 月16日晚上6 時30分許，以電話向陳俞靜詐稱：
      其為雅虎奇摩網路購物公司之員工、郵局人員，陳俞靜於
      網路購物轉帳時，因匯款有問題被設定為分期付款，請其
      務必前往ATM 提款機操作解除分期付款設定云云，陳俞靜
      因而陷於錯誤，遂於同日19時21分許在新北市○○區○○
      路3 段110 號依指示操作郵局自動櫃員機轉帳6,989 元至
      陳啟明上開中國信託銀行帳戶內。嗣該人或轉手者隨即持
      上開陳啟明交付之中國信託銀行金融卡將前述轉帳至被告
      中國信託銀行帳戶內款項提領一空。
    案經陳苡婕、田書維訴由臺北市政府警察局中山分局、臺北
    縣政府（現改制為新北市政府）警察局汐止分局報告臺灣臺
    北地方法院檢察署檢察官偵查起訴。
二、上開事實，業經被告陳啟明於本院準備程序中坦承有於上揭
    時地提供其所申辦之上開帳戶存摺、金融卡（含密碼）等情
    不諱（見本院100 年度易字第888 號卷第22頁反面）。且前
    揭取得被告所有之上開帳戶存摺、金融卡（含密碼）之「麥
    克」或轉手者嗣即基於意圖為自己不法所有之犯意，各於上
    開時間以前述詐騙理由致電被害人張有清、田書維、陳苡婕
    、簡翊雯、陳俞靜，而使前述被害人張有清等5人均陷於錯
    誤，信以為真，各自於前揭時地依指示如數匯款至被告上揭
    銀行帳戶內，隨即遭提領一空，嗣因被害人等5人紛紛發覺
    受騙而報警處理等情，業據被害人張有清等5人於警詢中指
    述綦詳（見99年度偵字第13187號卷第3頁至第4頁、99年度
    偵字第16129號卷第5頁至第6頁、99年度偵字第1396 4號卷
    第8頁至第10頁、第55頁至第58頁），並有卷附之被害人張
    有清提供中國信託銀行自動櫃員機交易明細表影本1紙、合
    作金庫商業銀行民權分行99年4月16日合金民存字第0990001
    149號函檢送被告0000000000000號帳戶新開戶建檔登錄單、
    印鑑卡、最近1個月交易明細表、金融卡掛失申請書（99年3
    月15日申請）、被害人田書維提供之國泰世華銀行自動櫃員
    機交易明細表、被害人陳苡婕提供之彰化銀行自動櫃員機交
    易明細表影本各1紙、被害人陳俞靜所提供之郵政自動櫃員
    機交易明細表正本1紙、中國信託商業銀行（股）公司99年4
    月6日中信銀字第09922271204588號函檢送被告00000-00000
    00號帳戶開戶申請書及歷史交易查詢報表2紙（見99年度偵
    字第12848號卷第11頁、第30頁至第35頁、99年度偵字第161
    29號卷第27頁、99年度偵字第13964號卷第22頁、第59頁、
    第28頁至第33頁）等在卷可查，再由本件被害人等5人指訴
    遭受詐騙之情節觀之，該詐騙手法與時下一般詐騙份子利用
    網路購物或電話詐騙被害人匯款，藉以訛詐金錢之手法一致
    ，且由前揭卷附之被告前開中國信託銀行帳戶歷史交易查詢
    （見99年度偵字第13964號卷第33頁），被害人田書維、陳
    苡婕、簡翊雯、陳俞靜等4人於匯入款項後，旋即遭人提走
    等情觀之，被害人等人所指遭詐騙份子詐騙財物之情，堪可
    信實。
三、按金融存款帳戶，事關存戶個人財產權益之保障，與存戶之
    金融卡、印鑑章結合，其專屬性、私密性更形提高，除非本
    人或與本人具密切之關係者，難認有何理由可自由流通使用
    該存摺、金融卡、印章，一般人亦均有應妥為保管存摺、金
    融卡、印鑑章，以防止存摺、金融卡、印鑑章被他人冒用之
    認識，縱有特殊情況偶有將存摺、金融卡、印鑑章交付他人
    之需，亦必深入瞭解其用途後再行提供以使用，恆係吾人日
    常生活經驗與事理；且按金融帳戶為個人理財工具，申請開
    設金融帳戶並無任何特殊之限制，一般民眾皆可以存入最低
    開戶金額之方式申請之，且一個人可以在不同之金融機構申
    請多數之存款帳戶使用，此乃眾所週知之事實，而時下以電
    話或網路詐騙促使被害人操作銀行自動付款機或匯款而詐取
    金錢之行為甚為猖獗，且廣為媒體報導，並經政府有關機關
    呼籲，不要受騙。則依一般人之社會生活經驗，苟不以自己
    名義申請開戶，卻向不特定人蒐集他人之帳戶供己使用，其
    目的極可能利用該帳戶供作非法詐財之用，應可預見。本件
    被告係智慮成熟之成年人，對於上情自無法諉為不知，其既
    可預見將存摺、金融卡（含密碼）等有關個人財產、身分之
    物品，淪落於他人手中，極可能被利用為與詐騙有關之犯罪
    工具，雖無取得帳戶者必然持以詐騙他人之確信，仍願將其
    等所有前開銀行帳戶（含存摺、金融卡、密碼）交付予真實
    姓名年籍不詳之人使用，顯然對於該人或轉手者縱以該帳戶
    作為不法詐騙使用，予以容認，足見被告有幫助詐騙份子利
    用其上開帳戶詐欺之不確定故意及行為明甚。綜上所述，本
    件事證明確，被告幫助詐欺犯行，洵堪認定，應依法論科。
四、按幫助犯之成立，主觀上行為人須有幫助故意，客觀上須有
    幫助行為，意即需對於犯罪與正犯有共同之認識，而以幫助
    之意思，對於正犯資以助力，而未參與實施犯罪之行為者而
    言（參照最高法院75年度台上字第1509號、88年度台上字第
    1270號判決意旨）。核被告將其所有上開銀行帳戶存摺、金
    融卡及密碼交付予「麥克」，再由該人或其轉手者持該中國
    信託銀行帳戶資料以詐騙被害人田書維、陳苡婕、簡翊雯、
    陳俞靜財物部分，其顯係基於幫助他人詐欺財物之犯意，且
    所為提供銀行帳戶存摺、金融卡（含密碼）予他人之行為，
    亦屬刑法詐欺罪構成要件以外之行為，其既以幫助他人犯罪
    之意思而參與犯罪構成要件以外之行為，故被告應成立刑法
    第339 條第1 項、第30條第1 項前段詐欺取財罪之幫助犯，
    而該人或轉手者持被告同時交付之合作金庫銀行帳戶資料以
    詐騙被害人張有清致被害人張有清陷於錯誤依指示如數匯款
    至被告合作金庫銀行帳戶內，雖已著手於詐欺取財行為，然
    因被告於交付後業將該帳戶金融卡掛失而未遭提領而未生詐
    欺取財之結果，其犯罪尚屬未遂，核其所為係犯刑法第339
    條第3 項、第1 項、第30條第1 項前段詐欺取財未遂罪之幫
    助犯，公訴人認被告此部分所為係犯刑法第339 條第1 項、
    第30條第1 項前段詐欺取財罪之幫助犯，尚有未洽，本院就
    此部分自行更正原起訴法條，附此說明。被告係於上址之同
    一地點，於密切接近之時間內，交付前開其所有之前述2 個
    帳戶存摺、金融卡及密碼，其係侵害同一財產法益，各行為
    之獨立性極為薄弱，且係出於同一幫助詐欺取財之犯意，依
    一般社會健全觀念，在時間差距上，難以強行分開，應視為
    數個舉動之接續施行，合為包括之一行為予以評價，故應論
    以接續犯。又被告以一幫助詐欺行為，幫助正犯詐欺被害人
    等5 人，為一行為觸犯數罪名之想像競合犯，應依刑法第55
    條規定，從一重處斷。被告有首揭事實所載科刑及執行完畢
    ，此有臺灣高等法院被告前案紀錄表可憑，其受有期徒刑執
    行完畢後，5 年內故意再犯本件有期徒刑以上之罪，為累犯
    ，應依刑法第47條第1 項規定加重其刑。又被告係幫助他人
    犯罪，爰依刑法第30條第2 項之規定，按正犯之刑減輕之，
    並依法先加後減之。爰審酌被告有犯罪前科（累犯），其品
    行、素行狀況，有前述被告前案紀錄表在卷可憑，其前於95
    年8 月間因犯幫助詐欺取財罪，業經臺灣士林地方法院判刑
    並執行完畢，此有前開被告前案紀錄表可查，詎不知警惕在
    心，猶犯本件同類型案件，其犯罪之動機、目的因貪圖一己
    非法私利，其提供金融帳戶予他人犯罪使用，助長詐欺非但
    增加被害人尋求救濟及治安機關查緝犯罪之困難，亦使不法
    詐欺犯得以順利掩飾其詐欺所得之財物，危害被害人財產安
    全及社會治安，且迄今被害人所受損害尚未獲得被告賠償，
    惟念及被告並未實際參與詐騙行為，且交付事後將其所交付
    之合作金庫銀行帳戶掛失而使被害人張有清遭受詐騙匯款至
    該帳戶之款項未遭提領，及被告犯後坦承犯行，態度良好，
    及其之生活狀況、知識程度等一切情狀，量處如主文所示之
    刑，並諭知易科罰金之折算標準，以示懲儆。
五、應依刑事訴訟法第449 條第2 項前段、第3 項、第454 條第
    1 項，刑法第30條第1 項前段、第2 項、第339 條第1 項、
    第3 項、第55條、第47條第1 項、第41條第1 項前段，刑法
    施行法第1 條之1 第1 項、第2 項前段，逕以簡易判決處刑
    如主文。
六、如不服本判決，應於判決送達後10日內，向本院提出上訴狀
    ，上訴於本院合議庭。
中    華    民    國    100    年    5    月    31    日
                  刑事第十六庭  法  官  葉藍鸚
以上正本證明與原本無異。
如不服本判決應於收受送達後10日內向本院提出上訴書狀，並應
敘述具體理由；其未敘述上訴理由者，應於上訴期間屆滿後20日
內向本院補提理由書（均須按他造當事人之人數附繕本）「切勿
逕送上級法院」。
告訴人或被害人如對於本判決不服者，應具備理由請求檢察官上
訴，其上訴期間之計算係以檢察官收受判決正本之日期為準。
                                書記官  黃芝凌
中    華    民    國    100    年    5    月    31    日
附錄本案論罪法條：
中華民國刑法第339條
（普通詐欺罪）
意圖為自己或第三人不法之所有，以詐術使人將本人或第三人之
物交付者，處 5 年以下有期徒刑、拘役或科或併科 1 千元以下
罰金。
以前項方法得財產上不法之利益或使第三人得之者，亦同。
前二項之未遂犯罰之。